臺灣屏東地方法院交通事件裁定　　　　　　　　　　　九十三年度交聲字第一七號
　　原處分機關　交通部公路總局高雄區監理所屏東監理站
　　異　議　人
　　即受處分人　甲○○
右列受處分人因違反道路交通管理處罰條例案件，對於交通部公路局高雄區監理所屏
東監理站九十三年一月五日屏監違字第裁八二－Ｖ00000000號裁決，聲明異
議，本院裁定如左：
    主  文
異議駁回。
    理  由
一、異議人具狀聲明異議意旨略以：本件車禍之發生原因，實因對方駕駛邱政源車速
    過快且與前車未保持安全距離，遂先追撞異議人所騎乘機車之左後車蓋，復鉤到
    異議人左側後視鏡後，致其車身打滑而倒地。而被害人邱于庭死亡之原因，除因
    駕駛邱政源上開肇事原因外，復因未戴安全帽所致。再者，異議人自逢甲路六六
    號店面出發準備返家，行車路線早已進入直行車道，絕無可能在肇事地點仍屬「
    起駛」階段，爰請求撤銷原處分云云。
二、按行車起步前應注意前後左右有無障礙或車輛行人，並應讓行進中之車輛行人優
    先通行；又汽車駕駛人，爭道行駛有左列情形之一者，處新臺幣（下同）六百元
    以上一千八百元以下罰鍰：「十、起駛前，不讓行進中之車輛、行人優先通行者
    」；再汽車駕駛人，駕駛汽車有左列情形之一者，吊銷其駕駛執照：「四、違反
    道路交通安全規則，因而肇事致人死亡」，道路交通安全規則第八十九條第一項
    第六款、道路交通管理處罰條例第四十五條第十款、第六十一條第一項第四款分
    別定有明文，復依同條例第六十七條第三項規定，汽車駕駛人，曾依該條例規定
    吊銷駕駛執照者，一年內不得考領駕駛執照。
三、經查：
  (一)異議人甲○○於民國九十二年九月十日二十二時十分許，駕駛車牌號碼ＮＨ二—
    四二八號重型機車，自屏東縣屏東市○○路六十八號「華歌爾內衣專賣店」之路
    旁起駛入外側快車道，欲沿逢甲路由東往西方向行駛，同時間適有邱政源駕駛車
    牌號碼ＰＰ九—六一○號重型機車搭載邱于庭，沿同方向在後方行駛於外側快車
    道上，雙方遂在逢甲路七十八號前發生碰撞（甲○○所駕駛之重型機車左前車頭
    與邱政源所駕駛重型機車之右側車身發生撞擊），雙方人車倒地，邱于庭向左前
    方飛出，落地時頭部撞及安全島，受有頭部外傷合併腦挫傷、挫傷性腦血腫及蜘
    蛛網膜下血腫等傷害，經送醫急救後不治死亡等情，經異議人於本院九十三年交
    訴字第五六號過失致死案件（下稱過失致死案件）審理中坦承不諱（見本院過失
    致死案件刑事影印卷第六一至六二頁），核與該案被告邱政源於審理中供述情形
    相符（見同上本院刑事影印卷第六三頁），道路交通事故現場圖、道路交通事故
    調查報告表(一)(二)、事故現場及車損照片在卷可稽（見相驗影印卷第九至十一頁、
    第二二至二八頁）。而被害人邱于庭係因本件車禍致受有頭部外傷合併腦挫傷、
    挫傷性腦血腫及蜘蛛網膜下血腫等傷害，經送醫急救後不治死亡，亦經臺灣屏東
    地方法院檢察署檢察官督同法醫師相驗明確，有相驗屍體證明書、驗斷書及勘驗
    筆錄等附卷可憑（見相驗影印卷第三一、三二、三七至四十頁），是異議狀內所
    載異議人從逢甲路六十六號店面出發乙節（見本院卷第六頁），自非事實。
  (二)雖異議人辯稱：事故發生時，伊已進入直行車道內行駛，並非處於起駛階段云云
    ，然證人即車禍當時至現場處理之員警韓志明於本件過失致死刑事案件之偵查中
    ，亦證稱：被告自承其從六十八號騎出來，方向是斜斜的騎出來等語（相驗卷第
    一○○頁）。再參諸車禍發生後雙方車損照片及道路交通事故現場圖，異議人所
    駕駛車牌號碼ＮＨ二—四二八之重機車左前車燈板金處，與該案被告邱政源所駕
    駛車牌號碼ＰＰ九—六一○號重型機車右側腳踏板處發生擦撞，有照片二紙在卷
    可稽（相驗卷第二四頁、第二六頁），足徵異議人所駕駛之機車確係從路旁逕行
    起駛至外側快車道，致與邱政源所駕駛、在前開外側車道直行之機車發生碰撞，
    應無疑義。而本件事故發生時，天候晴朗、夜間有照明、肇事路面乾燥、無障礙
    物，視距良好，亦有前揭道路交通事故調查報告表可憑，是異議人顯無不能注意
    之情事，詎其未注意禮讓行進中車輛優先先行，竟貿然起駛致發生本件事故，其
    有違反道路交通安全規則第八十九條第一項第六款之行為，應堪認定。再者，本
    件交通事故經送臺灣省高屏澎區車輛行車事故鑑定委員會鑑定及臺灣省車輛行車
    事故覆議鑑定委員會覆議結果，亦認定異議人確有上開過失，且為肇事主因，有
    臺灣省高屏澎區車輛行車事故鑑定委員會定九十三年一月二日高屏澎鑑字第九二
    二一六六號函及臺灣省車輛行車事故覆議鑑定委員會九十三年三月十五日府覆議
    字第九三一○六五號函附卷可稽（見相驗影印卷第六七至第六九頁、第八五頁）
    。又異議人違反道路交通安全規則之過失行為，與被害人之死亡結果間，自有相
    當因果關係。異議人辯稱：本件事故係因邱政源車速過快，且未與前車保持安全
    距離所致，而被害人死亡乃因其未戴安全帽，亦非可歸咎於伊云云，均非可採。
  (三)從而，原處分機關因認異議人於起駛（起步）前，未禮讓行進中車輛優先通行而
    有違反上開道路交通安全規則，因而致人死亡，爰依道路交通管理處罰條例第四
    十五條第十款、第六十一條第一項第四款及第六十七條第三項（原處分漏未引用
    此法條）規定，裁決異議人罰鍰六百元、吊銷駕駛執照且一年內不得考領駕駛執
    照，於法並無違誤。本件異議為無理由，應予駁回。
據上論結，應依道路交通案件處理辦法第十九條，裁定如主文。
中      華      民      國    九十三      年    十一    月    二十二    日
                                      臺灣屏東地方法院交通法庭
                                          法  官 劉敏芳
右正本證明與原本無異。
如不服本裁定應於裁定送達後五日內向本院提出抗告書狀敘述抗告之理由抗告於臺灣
高等法院高雄分院。
                                          書記官  許倬維
中　　　華　　　民　　　國　　九十三　　年　　 十一 　　月　　二十三　　日
